臺灣新北地方法院民事判決
111年度訴字第868號
原      告  蔡宗憲  
被      告  廖梓均  
兼
訴訟代理人  吳信璋  


被      告  王明寬  
上列當事人間請求返還合夥分配款事件，經本院於民國111年8月
18日言詞辯論終結，判決如下：
    主  文
原告之訴及假執行之聲請均駁回。
訴訟費用由原告負擔。
    事實及理由
壹、程序部分
    按訴狀送達後，原告不得將原訴變更或追加他訴，但有下列
    各款情形之一者，不在此限：二、請求之基礎事實同一者；
    三、擴張或減縮應受判決事項之聲明者；原告於判決確定前
    ，得撤回訴之全部或一部，但被告已為本案之言詞辯論者，
    應得其同意，民事訴訟法第255條第1項但書第2款、第3 款
    、第262條第1項定有明文。原告起訴時聲明請求被告廖梓均
    應給付原告新臺幣（下同）78萬780元，及自起訴狀繕本送
    達翌日起至清償日止，按週年利率5%計算之利息，嗣於訴訟
    中，追加被告吳信璋、吳仲軒、王明寬、蘇憲能，於被告蘇
    憲能於本案言詞辯論前，撤回對被告蘇憲能之起訴，於被告
    吳仲軒為本案之言詞辯論後撤回對被告吳仲軒之起訴，經被
    告吳仲軒當庭同意，並擴張聲明請求被告廖梓均、吳信璋、
    王明寬給付原告140萬8,260元，及自民國111年8月18日起至
    清償日止，按週年利率5%計算之利息（見訴字卷第125頁、
    第141頁、第168頁至第169頁），經核原告追加被告及擴張
    聲明乃基於期貨投資衍生利潤分配糾紛之同一基礎事實，並
    擴張應受判決事項之聲明，與前開規定相符，應予准許。
貳、實體部分
一、原告起訴主張：
  ㈠原告與被告吳信璋於109年1月3日在臺北市武昌街城隍爺廟擬
    定合同為依據，經原告、被告廖梓均及吳信璋三方討論合同
    如下：「盈餘獲利20%給神明、40%給被告吳信璋（可以派5
    億無形財給原告）、40%給原告（研究投資期貨買賣）」，
    後在原告住處補充約定投資獲利50%作為資本獲利即紅利分
    配，雙方共同出資參與期貨投資（下稱系爭投資協議），由
    被告廖梓均提供台新銀行帳戶（帳號：000-00000000000000
    ）期貨帳戶（連結台新銀行期貨帳戶帳號00000000000號帳
    戶，下合稱台新帳戶），台新帳戶經三方同意由原告負責操
    作期貨買賣，被告廖梓均於109年2月1日存入26萬元，原告
    則存入10萬元，並同意於109年2月10日開始從事期貨交易，
    被告廖梓均於109年2月12日再加碼存入10萬元，被告廖梓均
    共計存入36萬元，後原告因追繳保證金存入1萬元，原告共
    計存入11萬元，台新帳戶共計存入47萬元。
　㈡被告於109年3月初將台新帳戶及提款卡取走，經三方同意購
    買元大原油正2（40口），並於109年3月11日扣款29萬7,021
    元。而台新帳戶之期貨買賣盈餘係337萬6,950元（被告自台
    新帳戶提領414萬3,971元-29萬7,021-47萬元），被告嗣後
    卻片面結算，逕認原告分配款項為30萬元，並直接向本院提
    存。然本件投資總獲利為337萬6,950元，乘以50%為168萬8,
    475元，宮廟佔20%等於33萬7,695元，因被告吳信璋恣意操
    作造成投資損失，且無獲利貢獻，被告吳信璋於109年4月30
    日更改交易密碼後，雙方已火氣爭執，原告還打電話聯繫被
    告吳信璋，爭議當下台新帳戶還有道瓊期貨空單數口、台指
    空單1口，日盛帳戶還有國外輕原油2口，但交易帳號密碼遭
    強制更改，原告迫於無奈只能屈服，並告知輕原油乃原告所
    購買，被告廖梓均、吳信璋無權賣出，卻於109年5月4日遭
    全部出清。據被告吳信璋所言，神明因投資失利不願領取50
    %所得，而尚未出清之台指期貨1口於109年5月11日回補，損
    失約18萬元，其責任應由被告承擔。是以，原告得依系爭投
    資協議分配之獲利為資本盈餘分配50%即39萬5,175元（337
    萬6,950元×50%×11/47=39萬5,175元）、盈餘獲利分配利潤5
    0%即67萬5,390元（337萬6,950元×50%×40%=67萬5,390元）
    、宮廟20%即33萬7,695元（337萬6,950元×50%×20%×=33萬7,
    695元），共計140萬8,260元。
　㈢被告吳信璋、廖梓均於109年3月9日偕同被告王明寬前來，表
    示被告王明寬也要加入投資，並提供吳仲軒之元大銀行帳戶
    （帳號：00000000000000，下稱元大帳戶），希望原告能提
    供資料幫忙下單，原告當時不願意，被告表示將會儘快簽立
    投資契約，原告當日建議買進輕原油2口，之後原告欲賣出
    結束獲利，遭被告阻止，被告並擅自將台新帳戶款項轉入元
    大帳戶內，原告即表明元大帳戶與原告無關，輸贏要自己負
    責，雙方不需簽投資契約，故被告王明寬未曾與原告簽立投
    資契約書，卻受有台新帳戶獲利分配係屬不當得利。綜上，
    原告爰依系爭投資協議向被告吳信璋、廖梓均給付，依民法
    不當得利規定請求被告王明寬給付，並請求被告給付140萬8
    ,260元等語。
　㈣並聲明：⒈被告應給付原告140萬8,260元，及自111年8月18日
    起至清償日止，按週年利率5%計算之利息。⒉願供擔保，請
    准宣告假執行。
二、被告則以：
　㈠被告廖梓均、吳信璋部分：
　　原告前對被告提起侵占告訴，已經臺灣新北地方檢察署檢察
    官以109年度偵字第42925號為不起訴處分，原告不服聲請再
    議，經臺灣高等檢察署以111年度上聲議字第305號處分書駁
    回（下稱系爭偵查案件）。雙方合作投資共開立3個銀行帳
    戶，除台新帳戶、元大帳戶外，尚有被告廖梓均之日盛銀行
    帳戶（帳號：00000000000000，下稱日盛帳戶），投資前期
    小贏，後期大虧，不能再小本皆無歸，遂於109年9月17日經
    5分之4投資人決議結束，總盈餘87萬2,195元，按約定分配
    各投資人，原告可分得27萬6,504.7元，為了避免爭議，投
    資人最終決議分給原告30萬元。如今原告以前期小贏要求分
    配，不合公理，那後期大虧，誰來買單？畢竟原告是操盤手
    。另宣佈投資結束時，尚有元大原油正2股票40張因虧損嚴
    重未售出，本待回升再售出分配，誰知遭下市厄運，最後銀
    行發回現金2萬9,990元，按約定原告可分配9,507元，被告
    以郵局匯票雙掛號寄予原告，遭拒收退回等語，資為抗辯。
    　　
  ㈡被告王明寬部分：
    被告王明寬係受被告吳信璋邀約投資，並至原告家參觀操作
    ，聽原告解說穩賺，方決定投資。被告王明寬共投資46萬元
    ，僅投資不參與任何操作運作，何來列被告被求償之理？本
    案3個投資帳戶均是原告要求開立，帳戶間資金流動皆在帳
    上，有憑有據，原告僅提出有盈餘之台新帳戶作為求償，日
    盛帳戶、元大帳戶大虧損一字不提，有欠公允，應以3個帳
    戶合併結算。於109年9月17日經5分之4投資人決議結束，盈
    餘87萬2,195元按約定分配各投資人，原告分得30萬元，已
    經原告提領完畢，形同認同分配，而今再興訟，並非厚道，
    原告身為警察，知法犯法，擾坑善良，浪費司法資源等語，
    資為抗辯。
　㈢均聲明：⒈如主文第1項所示。⒉願供擔保，請准宣告假執行。
三、本院之判斷：
    原告主張其與被告吳信璋、廖梓均間有系爭投資協議，由被
    告廖梓均提供台新帳戶操作期貨，操作結果係有獲利，被告
    卻未依約定分配利潤；又原告與被告王明寬並無投資契約存
    在，被告王明寬同受分配台新帳戶獲利係有不當得利，原告
    得依系爭投資協議、不當得利請求被告給付140萬8,260元等
    語，被告固未否認系爭投資協議關係，及原告與被告王明寬
    間並無簽立書面投資契約，然就其等應否依系爭投資協議或
    不當得利給付原告，則以前揭情詞置辯。是本件兩造爭執所
    在厥為：㈠原告是否已依系爭投資協議獲取利潤分配？㈡被告
    王明寬有無不當得利？經查：
　㈠原告業依系爭投資協議分配利潤完畢：
　⒈原告主張系爭投資協議乃獲利50%依照宮廟20%、原告及被告
    吳信璋各40%，另獲利50%依照投資比例分配，嗣後被告廖梓
    均提供台新帳戶進行期貨交易，原告總計存入11萬元、被告
    廖梓均總計存入36萬元，台新帳戶之期貨交易係有獲利等語
    ，業據其提出書面合同、台新帳戶之入、出金明細、存摺內
    頁資料等件為佐（見重司調字卷第13頁至第19頁），且為被
    告所不爭執，堪信為真實。
　⒉又原告雖主張依照系爭投資協議其就台新帳戶獲利最終可獲
    分配數額為140萬8,260元云云。然查，原告於本件中既稱：
    「原告在本案中只說了一段話：『台新期貨帳戶，國外下單
    軟體不好用，請廖梓均開立日盛、元大期貨帳戶，以做為風
    險控管兼具國外期貨市場下單』」，乃自承其有請被告廖梓
    均另開立日盛帳戶、元大帳戶（見訴字卷第127頁、第133頁
    ），且原告亦不否認自109年3月9日起開始操作日盛帳戶，
    至109年5月1日被告變更密碼無法操作時止，亦自109年3月1
    1日開始操作元大帳戶等語（見訴字卷第106頁至第107頁）
    ，堪認日盛帳戶、元大帳戶係經原告、被告吳信璋與廖梓均
    協議後增加之期貨交易帳戶，原告並有實際操作，則計算系
    爭投資協議之獲利時，即應將台新帳戶、日盛帳戶及元大帳
    戶之虧損併計，原告主張僅以台新銀行帳戶計算獲利分配，
    與系爭投資協議不符，並非可採。
　⒊原告雖稱其開始操作日盛帳戶後，被告方告知帳戶內款項係
    由蘇憲能所匯，其即停止使用帳戶一段時間，要等到蘇憲能
    與其簽約後才開始操作；被告吳信璋、廖梓均提出元大帳戶
    後，原告發現是吳仲軒所開立，裡面並有被告王明寬所匯36
    萬元，原告當時不同意，被告則稱會儘快簽立書面契約云云
    。然原告自承蘇憲能、被告王明寬匯款金額各為36萬元（見
    訴字卷第133頁至第134頁），惟觀諸原告提出台新帳戶入、
    出金明細（見重司調字卷第15頁），該帳戶自109年3月10日
    起至同年5月6日止，扣除原告主張109年3月10日提領31萬元
    購買元大原油正2（40口）之31萬元外，乃遭陸續提領總計3
    37萬6,950元，原告既主張台新帳戶為系爭投資協議使用之
    期貨交易帳戶，對該帳戶有前開鉅額款項減少，顯無不予以
    查探瞭解之理，況原告有實際操作日盛帳戶、元大帳戶，核
    對各帳戶款項之進出並無任何困難，殊無可能不知日盛帳戶
    、元大帳戶內款項來源非僅蘇憲能、被告王明寬所匯入而已
    ，故被告吳信璋、廖梓均抗辯系爭投資協議之期貨交易乃台
    新帳戶、日盛帳戶及元大帳戶間互轉調度等語，應屬可採。
    　　
　⒋原告雖又主張其於109年3月9日建議買進輕原油2口，當日即
    獲利，於109年3月15日欲賣出結束獲利，遭被告阻擋，被告
    並擅自於109年3月17日將台新帳戶款項轉入元大帳戶，原告
    即表明元大帳戶與原告無關，輸贏要被告自己負責；被告於
    109年3月7日或18日要求以日盛帳戶購買輕原油3口，其表示
    風險很大，如果被告執意下單，被告要自己負責云云。然系
    爭投資協議僅有整體獲利分配比例約定，且原告自承大家是
    說好要溝通獲得共識再來下單或賣出等語（見訴字卷第107
    頁），則除非原告表明退出系爭投資協議，否則即應共同承
    擔彼此協議或協議不成所致之虧損，尚無從主張可自特定期
    貨交易或特定帳戶之虧損風險脫離，故原告既未於本案主張
    前開時點業已退出系爭投資協議，且原告實際上仍於109年4
    月14日至同年月16日與被告吳信璋討論日盛帳戶、元大帳戶
    之保證金追繳事宜，被告吳信璋、廖梓均主觀上是否明知原
    告已退出投資係屬有疑等情，業經系爭偵查案件調查明確，
    此有該案件不起訴處分書在卷可稽（見重司調字卷第40頁）
    ，可見原告並未退出系爭投資協議，抑或與被告吳信璋、廖
    梓均達成退出系爭投資協議之合意，則原告縱有前開輸贏由
    被告自負之表示，充其量僅是表明尊重該次被告所主導之投
    資決策而已，仍不影響系爭投資協議乃共同承擔投資風險之
    約定，故原告前開主張，尚無從為有利於原告之認定。
　⒌是以，除元大原油正2之期貨投資外，台新帳戶、日盛帳戶及
    元大帳戶於109年5月結清後餘額總計為87萬2,195元，此為
    原告所不爭執，並有被告吳信璋傳送87萬2,195元存入台新
    帳戶之存摺內頁資料可參（見重司調字卷第63頁、第67頁）
    ，依系爭投資協議之獲利分配方式，原告可分得獲利50%之4
    0%即17萬4,439元（計算式：87萬2,195元×50%×40%=17萬4,4
    39元）、獲利50%之11/47即10萬2,065元（計算式：87萬2,1
    95元×50%×11/47=10萬2,065元，元以下四捨五入，以下均同
    ），共計為27萬6,504元。另元大原油正2期貨已被清算，獲
    發放金額為2萬9,990元，有該清算完成通知書在卷可憑（見
    重司調字卷第57頁），依系爭投資協議之獲利分配方式，原
    告可分得獲利50%之40%即5,998元（計算式：2萬9,990元×50
    %×40%=5,998元）、獲利50%之11/47即3,509元（計算式：2
    萬9,990元×50%×11/47=3,509元），總計為9,507元。至於原
    告主張宮廟不願領取20%亦應由受分配云云，此未經原告提
    出任何事證為佐，其空言主張，自無可採。
　⒍以上，原告得分配之獲利總額為28萬5,996元（計算式：27萬
    6,504元＋9,507元=28萬6,011元），而原告自承其業已領取
    被告吳信璋提存之30萬元，有原告提出本院110年度取字第1
    9號領取提存物聲請書可參（見重司調字卷第21頁），且於
    本院審理時當庭受領被告提出之9,507元（見訴字卷第169頁
    ），總計獲分配30萬9,507元，已逾其依系爭投資協議可獲
    分配數額28萬5,996元，故原告不得再向被告吳信璋、廖梓
    均請求給付獲利，其依系爭投資協議請求其等給付140萬8,2
    60元，即屬無據。
　㈡原告不得依不當得利請求被告王明寬給付：　　
　　按無法律上之原因而受利益，致他人受損害者，應返還其利
    益。雖有法律上之原因，而其後已不存在者，亦同，民法第
    179條定有明文。原告雖主張被告王明寬未曾簽立投資契約
    書，卻受有台新帳戶獲利分配係屬不當得利云云，然暫不論
    被告王明寬有無受期貨投資獲利之分配，原告既已超額領取
    系爭投資協議之利潤完畢，如前所述，其餘投資獲利之實際
    分配結果，即難認有應歸屬原告所有，而不當移動至被告王
    明寬之情形，故原告依民法不當得利規定請求被告王明寬給
    付140萬8,260元，亦屬無據。
四、綜上所述，原告已依系爭投資協議領取獲利完畢，被告王明
    寬對原告亦無不當得利。從而，原告依系爭投資協議、民法
    不當得利規定請求被告給付140萬8,260元及遲延利息，為無
    理由，應予駁回。又原告之訴既經駁回，其假執行之聲請即
    失所附麗，應併予駁回。　　
五、本件事證已臻明確，兩造其餘之主張、陳述暨攻擊防禦方法
    與證據，經本院斟酌後，認與本件判決結果已不生影響，故
    不一一加予論述，附此敘明。
六、據上論結，原告之訴為無理由，依民事訴訟法第78條，判決
    如主文。　　
中　　華　　民　　國　　111 　年　　9 　　月　　22　　日
                  民事第四庭    法　官　莊佩頴
以上正本係照原本作成
如對本判決上訴，須於判決送達後20日內向本院提出上訴狀。如
委任律師提起上訴者，應一併繳納上訴審裁判費。
中　　華　　民　　國　　111 　年　　9 　　月　　22　　日
                            書記官　李瑞芝